臺灣高等法院民事判決
109年度訴易字第87號
原      告  賴挺裕
被      告  黃芸溱（原名黃馨庭、黃高純）

上列當事人間請求侵權行為損害賠償事件，原告提起刑事附帶民
事訴訟，經本院刑事庭裁定移送前來（109年度附民字第258號）
，本院於民國109年12月9日言詞辯論終結，判決如下：
    主      文
被告應給付原告新臺幣貳萬參仟零壹拾元，及自民國一百零九年
六月二十四日起至清償日止，按週年利率百分之五計算之利息。
原告其餘之訴駁回。
訴訟費用由被告負擔百分之二十三，餘由原告負擔。
    事實及理由
一、原告起訴主張：兩造係同居朋友，共同居住在伊承租之建物
    門牌桃園市○○區○○路000號00樓之00房屋內（下稱租屋處）
    ，被告於民國107年7月1日晚間11時許，與伊發生爭執，伊
    因情緒失控而自租屋處窗邊作勢欲往樓下跳，被告阻止且將
    伊自窗邊拉回後，竟基於傷害之犯意，趁伊趴倒在地時，以
    腳踹伊身體，致伊左側胸壁挫傷。翌（2）日晚間8時許，被
    告與其母黃許阿香（已於108年4月21日死亡）至上址租屋處
    內收拾其個人物品，與隨後返家之伊發生爭執，被告竟與黃
    許阿香共同基於傷害之犯意聯絡，將伊壓制在地，毆打伊頭
    、背部及手臂，伊掙脫後，被告復手持安全帽毆打伊頭部，
    致伊受有頭皮鈍傷、左後背挫傷及左前臂挫傷，併發手部右
    側尺神經發炎導致右側握力減損等傷害。伊因受上開傷勢，
    多次就診，支出醫療費用新臺幣（下同）3,010元、車資費
    用6,000元（15次，每次400元），且受有2個月不能工作之
    損害4萬元（每月以2萬元計），及精神上痛苦請求慰撫金5
    萬990元，所受侵權行為損害共計10萬元。爰依民法第184條
    第1、2項、第193條第1項及第195條第1項之規定提起本訴，
    並聲明：㈠被告應給付原告10萬元，及自刑事附帶民事起訴
    狀繕本送達之翌日起至清償日止，按週年利率百分之5計算
    之利息；㈡請依職權宣告假執行（原告於起訴後雖曾擴張請
    求金額為60萬元，惟嗣後已撤回擴張部分，該部分已非本件
    審理範圍，不予贅述）。　
二、被告則抗辯：伊只有甩原告兩巴掌，對於原告請求醫療費用
    3,010元無意見，但原告請求車資，未提出收據為證，且其
    傷勢未達需搭乘計程車始能就醫之程度，縱有前揭支出，亦
    與本件傷害無關。原告所稱右側尺神經炎導致右側握力減損
    等傷害，刑事判決已認定與伊無關。原告長期酗酒，當時並
    無工作，亦未提出在職證明及薪資證明文件，伊否認原告受
    有薪資損失。又伊學歷不高、收入微薄且無資產，請從輕審
    酌精神慰撫金數額。並聲明：㈠原告之訴駁回；㈡如受不利判
    決，願供擔保，請准宣告免為假執行。
三、兩造不爭執事項：
  ㈠兩造曾為同居朋友，黃馨庭之母為黃許阿香（108年4月21日
    死亡）。
  ㈡臺灣桃園地方法院（下簡稱桃園地院）108年度易字第813號
    家暴傷害刑事案件，兩造及黃許阿香均列該案被告，前述刑
    事判決認定原告犯傷害罪，處拘役20日；被告犯傷害罪，處
    拘役35日，又犯共同傷害罪，處拘役50日，合併應執行拘役
    80日（黃許阿香因死亡而判決公訴不受理）。被告提起上訴
    ，本院刑事庭以109年度上易字第946號刑事判決諭知上訴駁
    回確定。原告於前述刑事程序提起刑事附帶民事訴訟，經刑
    事庭裁定移送而來。
四、兩造爭執要旨應為：原告得否依侵權行為法則請求被告賠償
    原告之損害？得請求之金額若干？
　㈠按因故意或過失，不法侵害他人之權利者，負損害賠償責任
    ；不法侵害他人之身體或健康者，對於被害人因此喪失或減
    少勞動能力或增加生活上之需要時，應負損害賠償責任；不
    法侵害他人之身體、健康、名譽、自由、信用、隱私、貞操
    ，或不法侵害其他人格法益而情節重大者，被害人雖非財產
    上之損害，亦得請求賠償相當之金額，民法第184條第1項前
    段、第193條第1項、第195條第1項前段分別定有明文。查原
    告主張被告應對其負侵權行為損害賠償責任，自應由原告就
    侵權行為損害成立要件事實，負舉證責任。
　㈡查原告主張於107年7月1日晚間11時許，在上址租屋處遭被告
    毆打受傷，復於翌（2）日晚間8時許，在上址租屋處遭被告
    與其母黃許阿香共同毆打受傷等情，並提出敏盛綜合醫院於
    107年7月3日出具之診斷證明書為證（本院卷第47頁），其
    上記載原告經醫師診斷受有「頭皮鈍傷、左側胸壁、左後背
    挫傷、左前臂、右膝部、右足部挫傷」之傷勢（本院卷第47
    頁）。關於107年7月1日之受傷經過，原告以證人身分在上
    開刑事案件警詢、偵訊及刑事庭審理中證稱：伊於107年7 
    月1日在上址租屋處與被告發生爭執，她丟東西把房子弄得
    很亂且辱罵伊，伊氣不過用啤酒罐自殘，且情緒失控作勢要
    從窗戶往下跳，她從伊背後拉住伊，伊跌在地上，她養的狗
    因此受到驚嚇而尿在地上，伊當時跌趴在地上，因為喝酒沒
    有力氣，且地上濕滑而爬不起來，她還不停用腳踹伊身體，
    伊後來驗傷結果為左側胸壁挫傷等語。關於107年7月2日受
    傷經過，原告以證人身分在上開刑事案件警詢、偵訊及刑事
    庭審理中證稱：伊於107年7月2日晚間8時許回到上址租屋處
    ，看到被告與黃許阿香在伊租屋處搬東西要離開，她們把租
    屋處弄得很凌亂，伊要求打掃收拾好才能離開，她們無動於
    衷，伊表示要報警後，雙方起爭執，因為伊低頭使用手機要
    報警，她們一起來搶伊手機並把伊壓制在地上，當時伊彎著
    腰用手護頭，她們同時徒手打伊的頭、背部及手臂，導致伊
    受有左後背及左前臂挫傷，且被告趁機搶走伊的手機丟向牆
    壁，伊要去撿手機時，被告拿安全帽攻擊伊的頭，造成伊頭
    皮鈍傷等語（參臺灣桃園地方檢察署107年度偵字第23171號
    卷第19至20頁反面、第59至60頁、桃園地院108年度易字第8
    13號卷第71至75頁、第219至221頁），歷次陳述內容互核大
    致相符；參以原告於107年7月3日至敏盛綜合醫院求診，經
    醫師診斷確有「頭皮鈍傷、左側胸壁、左後背挫傷、左前臂
    挫傷」之傷勢，有上開診斷證明書足佐，對照原告所述遭被
    告毆打之情節，互核並無不符。又被告上開傷害犯行業經判
    處罪刑確定，此為兩造所不爭執，復經本院調取上開刑事案
    件全案卷宗查閱無誤，是以原告主張被告有於上開時、地對
    原告為毆打傷害，致原告身體受有頭皮鈍傷、左側胸壁、左
    後背挫傷、左前臂挫傷之侵權行為，應堪信為真實，被告空
    言辯稱僅甩原告兩巴掌云云，並不可採。此外，原告於上開
    刑事案件證述「右膝部、右足部挫傷」係伊從窗邊被拉回時
    滑倒在地受傷（桃園地院108年度易字第813號卷第71至73頁
    ），惟此縱然屬實，亦僅係被告為阻止原告跳樓之緊急避難
    行為所生傷勢，自得阻卻違法。從而，原告主張被告故意毆
    打傷害原告之身體，致使原告受有「頭皮鈍傷、左側胸壁、
    左後背挫傷、左前臂挫傷」，依侵權行為之法律關係，要求
    被告負損害賠償責任，自屬有據。
　㈢茲就原告請求賠償之項目及金額，分別審酌如下：
　　1.醫療費用3,010元：
　　  原告主張於受傷後曾支出醫療費用共計3,010元，業據其
      提出與其所述金額相符之醫療費用收據共8紙為證（本院
      卷第41至45頁），被告對於原告求償醫療費用3,010元並
      不爭執（本院卷第114頁），原告此部分請求核屬有據，
      應予准許。
　　2.車資費用6,000元：
　　　原告求償車資費用6,000元，經被告否認在卷，原告自陳
      均係自行騎車或開車前往醫院就診，無單據可提出等情（
      本院卷第96頁），並未提出任何證據以佐證有支出交通費
      用之事實，參酌原告遭被告2次傷害所受傷勢為「左側胸
      壁挫傷、頭皮鈍傷、左後背挫傷及左前臂挫傷」，均係在
      上半身，且僅為鈍挫傷，亦無搭乘計程車代步之必要，是
      以，原告此部分之請求自屬無據。
　　3.不能工作之損失40,000元：
　　  原告主張於上述2次肢體衝突發生後，發覺右手無名指及
      小指沒有知覺，就醫診斷結果有右側遠端尺神經炎、右側
      尺神經受損、右側握力減損等傷害，受有2個月不能工作
      之損失等情，並提出長庚醫療財團法人桃園長庚紀念醫院
      （下稱桃園長庚醫院）於107年7月26日、108年8月12日出
      具之診斷證明書為證（本院卷第48、49頁），被告則否認
      原告前揭右手狀況與上述2次肢體衝突有關，關於原告之
      右手病症與被告上開傷害行為間之因果關係，應由原告自
      負舉證責任。查原告右手前揭病症，桃園地院於審理上開
      刑事案件時曾函詢桃園長庚醫院，經桃園長庚醫院函覆稱
      ：據病歷所載，病人賴女士於107年（函文誤載為108年）
      7月5日、7月26日至桃園長庚神經外科門診就醫之診斷為
      疑似右側遠端尺神經炎，並接受藥物治療，就醫學而言，
      本院醫師無法研判病人上開病症之可能成因，惟病人上開
      病症與其107年（函文誤載為108年）7月3日經外院診斷「
      頭皮鈍傷、左手傷勢」應無明顯直接或間接關聯性。病人
      於107年（函文誤載為108年）8月12日至本院整形外科門
      診之診斷為右側尺神經受損、右側握力受損，本院醫師無
      法研判病人上開病症與其107年（函文誤載為108年）7月3
      日經外院診斷「頭皮鈍傷、左手傷勢」間之關聯性等語（
      參桃園地院108年度易字第813號卷第177至178頁，影本附
      於本院卷第75頁），堪認被告抗辯原告上開右手病症與前
      述2次肢體衝突無關等情，並非無稽，原告既未提出證據
      ，以佐證上開右手病症與被告於107年7月1日、7月2日傷
      害犯行間有何相當因果關係，自難認被告應就原告上開右
      手病症負侵權行為損害賠償責任，又原告於前述2次肢體
      衝突所受「左側胸壁挫傷、頭皮鈍傷、左後背挫傷及左前
      臂挫傷」之傷勢，均屬輕微，診斷證明書亦未提及就此等
      傷勢建議須在家休養，則原告請求被告賠償不能工作之損
      失云云，自無可採。
　　4.精神慰撫金50,990元：
　　  按慰藉金之賠償須以人格權遭遇侵害，使精神上受有痛苦
      為必要，其核給之標準固與財產上損害之計算不同，然應
      可斟酌雙方身分資力與加害程度，及其他各種情形核定相
      當之數額（最高法院51年台上字第223號判決先例意旨參
      照）。本院審酌原告自述係高職畢業，曾從事婚紗設計、
      娃娃機檯主工作，被告自述係國中畢業，在工廠工作，又
      原告名下有汽車，於107、108年度分別有薪資所得9萬餘
      元、20餘萬元，被告名下無財產，於107、108年度無申報
      稅捐之所得紀錄等情，此有兩造之稅務電子閘門財產所得
      調件明細表附卷可佐（參本院限閱卷），並斟酌兩造曾係
      同居交往關係，及兩造之身分、地位、經濟能力、原告因
      此所受之傷勢狀況等一切情狀，認原告得請求被告賠償之
      精神慰撫金數額，應以20,000元為適當。
　　5.基上，原告援引民法第184條第1項前段、第193條第1項、
      第195條第1項前段之規定，得請求被告賠償之總金額應為
      23,010元（醫療費用3,010元＋精神慰撫金20,000元），逾
      此範圍之請求，即無可採。　　
　㈣末按給付無確定期限者，債務人於債權人得請求給付時，經
    其催告而未為給付，自受催告時起，負遲延責任。其經債權
    人起訴而送達訴狀，或依督促程序送達支付命令，或為其他
    相類之行為者，與催告有同一之效力，民法第229條第2項定
    有明文。又遲延之債務，以支付金錢為標的者，債權人得請
    求依法定利率計算之遲延利息，此為同法第233條第1項前段
    所明定。本件原告請求被告賠償上開損害，並無確定之給付
    期限，依上規定，被告自收受刑事附帶民事起訴狀繕本送達
    時起，即應負遲延責任。是原告請求被告應加計自刑事附帶
    民事起訴狀繕本送達翌日即109年6月24日（見本院附民字卷
    第5頁，被告於109年6月23日收受起訴狀繕本）起至清償日
    止，給付按法定利率週年百分之5計算之利息，亦屬有據。
五、綜上所述，原告依民法侵權行為損害賠償之法律關係，請求
    被告賠償其23,010元，及自109年6月24日起至清償日止，按
    週年利率百分之5計算之利息，洵屬有據，應予准許，逾此
    範圍之請求為無理由，應予駁回。
六、原告雖陳明請法院依職權宣告假執行，惟本件判命被告給付
    金額未逾150萬元，不得上訴第三審，且於本審判決後即告
    確定，無依職權宣告假執行之必要。原告前揭聲請，僅在促
    請法院注意，自毋庸駁回其聲請。
七、本件事證已臻明確，兩造其餘攻擊或防禦方法及所用之證據
    ，經本院斟酌後，認為均不足以影響本判決之結果，爰不逐
    一論列，併此敘明。
八、據上論結，本件原告之訴為一部有理由、一部無理由，依民
    事訴訟法第79條，判決如主文。 
中　　華　　民　　國　　109 　年　　12　　月　　23　　日
                    民事第十九庭  
                        審判長法  官  魏麗娟
                              法  官  潘進柳
                              法  官  張婷妮
正本係照原本作成。
不得上訴。
中　　華　　民　　國　　109 　年　　12　　月　　23　　日

　　　　　　　　　　　　　    書記官  張英彥